【裁判字號】    89,交訴,214
【裁判日期】    900530
【裁判案由】    業務過失致死
【裁判全文】
臺灣高雄地方法院刑事判決                        八十九年度交訴字第二一四號
    公  訴  人  臺灣高雄地方法院檢察署檢察官
    被      告  乙○○
右列被告因業務過失致死案件，經檢察官提起公訴（八十九年度偵字第五四五０號）
，本院判決如左：
    主  文
乙○○無罪。
    理  由
一、公訴意旨略以：被告乙○○係高雄客運公司之司機，為從事駕駛業務之人。於民
    國八十九年二月二十日九時四十五分許，駕駛車號ＦＸ─二三三號營業大客車，
    沿高雄縣茄萣鄉○○路，由南往北方向行駛，依當時之天候、路況皆良好，因車
    輛發生故障而需停置於路旁，其本應注意汽車發生故障不能行駛，應即設法移置
    於無礙交通之處，該故障車輛在未移置前或移置後均應豎立車輛故障標誌，依當
    時之情形並無不能注意之情事，竟疏於注意，未於車後豎立車輛故障標誌，適被
    害人陳保全騎乘ＸＬＤ—０七一號機車，亦沿同路同方向騎乘，亦因疏未注意車
    前狀況，致閃避不及而自後撞上，當場人車倒地，受有顱內出血、頭部外傷等傷
    害，經送醫急救後仍因傷重延至同日十一時二十分許不治死亡。因認被告涉有刑
    法第二百七十六條第二項之業務過失致死罪嫌。
二、按犯罪事實，應依證據認定之，無證據不得推定其犯罪事實，又不能證明被告犯
    罪者，應諭知無罪之判決，刑事訴訟法第一百五十四條、第三百零一條第一項分
    別定有明文。又刑法上之過失犯，以行為人對於結果之發生，應注意並能注意而
    不注意為成立要件，此觀之刑法第十四條第一項規定自明。
三、本件公訴人認被告乙○○涉犯業務過失致死罪嫌，係以上開事實，業據被告自白
    不諱，且有告訴人即被害人之父親甲○○指述綦詳，並有道路交通事故調查報告
    在卷可稽，另被害人因本件車禍事故傷重不治死亡，亦經高雄地方法院檢察署檢
    察官督同檢驗員相驗屬實，製有相驗筆錄、相驗屍體證明書及驗斷書在卷可憑。
    且按汽車駕駛人本應注意汽車發生故障不能行駛，應即設法移置於無礙交通之處
    ，該故障車輛在未移置前或移置後均應豎立車輛故障標誌，道路交通安全規則第
    一百十二條第一項第十二款定有明文。被告駕車自應注意前開規定，竟疏未注意
    貿然將車輛停放路旁，致生本件車禍，可認被告駕車失當行為顯有過失。而被告
    之過失行為與被害人之死亡結果間，自具有相當因果關係，為其主要論據。
四、惟訊據被告乙○○對於前揭時、地因所駕駛之客運故障而停置於路旁，並因被害
    人所騎乘之重型機車撞及前開大客車之左後輪，致傷重不治死亡之事實供承不諱
    ，惟堅決否認有何業務過失致死之犯行，辯稱：伊當時所駕駛之大客車之引擎故
    障，故伊先將車輛慢慢停置於路旁，停車後約二分鐘之時間，伊正準備放置警示
    標誌時，被害人所騎乘之機車突然撞上大客車之左後輪處，伊因車輛機械故障，
    才停於路旁，伊應無疏失等語。
五、經查：
  （一）證人即目擊本件車禍故之丙○○在庭結證稱：當天因有廟會伊與被告等一行
        人要到台南進香，被害人自己騎乘機車，伊則乘坐朋友所駕駛之自小客車，
        行駛在被害人後方，未肇事前伊遠遠的就有看見被告所駕駛之大客運已停置
        於前開處所，且有閃故障燈號，被害人當時騎乘機車之車速約五十至六十公
        里間，被害人旁邊雖有一台大貨車載著神轎併行，但二車之間約距離二公尺
        ，此距離還算滿寬的，被害人如要閃被告之大客運應能閃避過去，並不會擦
        撞到載神轎的大貨車，在事故路段前方有彎路，但肇事路段前的彎道並不會
        影響到視線等語明確（見警卷第五頁及其背面詢問筆錄、本院九十年二月六
        日及四月二十四日調查筆錄），復據事故發生後高雄縣警察局湖內分局茄萣
        分駐所員警至事故現場處理所測繪之道路交通事故調查報告表、事故路段關
        係圖及所拍攝之事故現場與車損照片十八幀所呈：肇事路段限速每小時五十
        公里，並係一條筆直道路，路面總寬度約為八點四公尺，分有內側快車道、
        外側快車道及機車道，被告所駕駛之大客車停置於高雄縣茄萣鄉○○路一段
        九六０號前方之北上車道，右前輪距離路面邊線約零點二公尺、右後車輪距
        離路面邊線約零點五公尺，車頭朝北稍偏東、車尾朝南稍偏西方向，該台大
        客車之車寬約二點五公尺，而所停之慢車道僅為一點二公尺，故整台車身已
        佔用到機車道上，而被害人所騎乘之重型機車於撞擊後所停之位置係在機車
        道旁之外側快車道上站立著，且整個機車車頭均因撞擊被告所停置大客車左
        後車尾處而卡住，致該機車車頭全毀，機車車身後並無任何煞車痕，且車身
        兩側散落著因撞擊而掉落之車身碎片，在距離被害人所騎乘機車約一公尺處
  ，則有一攤被害人之血跡，而被告所駕駛之大客運則係車尾左後黃色警示燈
        處因撞擊而破碎，車尾之保險桿左側處亦於撞擊後凹損及脫落。綜上，於本
        件事故發生前，被告其所駕駛之大客運因引擎故障而停置於濱海路一段九六
        ０號前方亦距離路口之十公尺內，車身並已佔用到機車道，有閃示故障燈，
        在車身後並未設置任何故障標誌，被害人騎乘重型機車在外側快車道接近機
        車道間，自後追撞被告所停放之大客車之左側車尾處之事實堪以認定。
  （二）而被告對於本件車禍事故之發生究有無過失，即被告有無罪責之關鍵。按過
        失責任之有無，應與行為人之懈怠或疏虞與結果之發生，有無相當因果關係
        為斷。所謂相當因果關係，即以所生之結果觀察，認為確因某項因素而惹起
        ，又從該因素觀察，認為足以發生此項結果者，始克相當。對於有違反道路
        交通安全規則之行為，固可做為有無過失之參考，但與結果之發生究有無相
        當因果關係，仍應斟酌肇事當時之具體客觀情況，以茲進行判斷。因之，縱
        被告駕駛大客車違規停置於路口十公尺內並佔用到機車道，復未於車身後豎
        立車輛故障標誌，惟尚難遽認其此等違規行為就本件車禍之發生致被害人死
        亡具有過失。應就其應注意，是否能注意，而竟疏未注意，加以研酌。亦即
        ，在被害人到達肇事地點前，在事故路段前方之二彎道前，被告已將其所駕
        駛之大客車停置於此，且有閃示警示燈，被害人當時騎乘在外側快車道上，
        於被害人之左側雖另有載運神轎之大貨車，但其間距約有二公尺寬，尚足以
        容被害人繞過被告所停置之大客車而通過，且事故路段是條筆直道路，前面
        雖有彎道並不會影響到視線，有前揭目擊證人丙○○證述甚詳，已如上述，
        且肇事當時係早上九時四十五分許，當時之天候晴朗、有充足自然光線，路
        面乾燥、無缺陷、亦無障礙物，且視距良好等情，亦有前開道路交通事故調
        查報告表載述甚明，又據上開被害人所騎乘之重型機車車頭全部卡入被告所
        停置之大客車左側車尾下而站立著，由此撞擊情形及車損狀況，復佐以證人
        丙○○所述被害人當時之車速約五十至六時之間，堪認被害人騎乘機車當時
        之車速相當快，且顯已逾越該路段所限速之五十公里，是被告將前開故障之
        大客車停置於路旁時先已閃示故障燈，且在路面、視線狀況均良好之情形下
  ，被害人毫未採取煞車或閃避行為直接撞擊被告所駕駛大客運左後車尾處，
        顯見被害人之車速過快且未注意到車前之人、車動態，而撞擊被告所停置之
        大客車，雖前開大客運停置之位置已佔用到機車道，惟被害人已騎乘在外側
        快車道上，並非騎乘在機車道上發生撞擊事故，是被告將前開大客運停置位
        置佔用機車道，或縱然已豎立故障標誌採取之安全措施，亦仍難以防免結果
        之發生，被告前開所辯，尚非無據。
  （三）又本件車禍事故經送請鑑定機關鑑定結果認：被害人陳保全駕駛重型機車未
        注意車前狀況為肇事原因，被告乙○○駕駛營業大客車無肇事因素，有臺灣
        省高屏澎區車輛行車事故鑑定委員會於八十九年十二月二十二日，以高屏澎
        鑑字第八九一八六七號函所檢附之鑑定意見書一份鑑定結果；又請覆議機關
        進行鑑定結果，亦認被害人騎乘重型機車，未注意車前狀況而追撞前方停放
        於機車道上之被告所停置之大客車，為肇事原因；至於被告則其於路口十公
        尺內並佔用機車道停車，有違規定。此有台灣省車輛行車事故覆議鑑定委員
        會於九十年四月日，以府覆議字第九００四三五號函一紙附卷可參。益證被
        告就本件事故之發生中，雖有違反道路交通安全規則之規定，但並無何注意
        義務違反之情事。綜上所述，並無證據足資證明被告就本件車禍有過失責任
        ，自屬不能證明被告犯罪。此外，復查無其他積極之證據足以證明被告有刑
        法第二百七十六條第二項過失致死之犯行，不能證明被告犯罪，揆諸前開規
        定與說明，應為被告無罪之諭知。
據上論斷，應依刑事訴訟法第三百零一條第一項，判決如主文。
中      華      民      國    九十      年      五      月     三十     日
                              台灣高雄地方法院交通法庭
                                  法    官   程克琳
右正本證明與原本無異。
如不服本判決，應於判決送達後十日內，向本院提出上訴狀。
                                  書 記 官    梁瑜玲
中    華    民    國      九十      年      五      月      三十一      日


司法院資訊處製作；財團法人民間司法改革基金會備份。
